【裁判字號】    98,台上,3646
【裁判日期】    980625
【裁判案由】    強盜等罪
【裁判全文】
最高法院刑事判決            九十八年度台上字第三六四六號
上  訴  人  甲○○
                    （
選任辯護人  顏萬文律師
上  訴  人  乙○○
                    號
上列上訴人等因強盜等罪案件，不服台灣高等法院高雄分院中華
民國九十八年三月十六日第二審判決（九十七年度上訴字第一六
七三號，起訴案號：台灣高雄地方法院檢察署九十六年度偵字第
一九六二五號、第二０八九一號、第二二八０五號、第二二八０
六號、第二三二四０號、第二三四三八號），提起上訴，本院判
決如下：
    主  文
原判決關於甲○○如原判決事實欄二之強盜部分撤銷，發回台灣
高等法院高雄分院。
其他上訴駁回。
    理  由
一、撤銷發回部分（關於甲○○就原判決事實欄二之強盜上訴部
分）：
原判決認上訴人甲○○與林國強、張明石（二人均經判刑確定）
有如其事實欄二所載強盜溫有福財物之犯行，因而維持第一審論
處甲○○結夥攜帶兇器強盜罪刑之判決（處有期徒刑九年），駁
回甲○○在第二審此部分之上訴；固非無見。
惟查：被害人就被害經過之陳述，須無瑕疵可指，且須就其他方
面調查又與事實相符，始得採為論罪科刑之依據。原判決認甲○
○有上開強盜溫有福財物之犯行，於理由欄貳、甲、三、(三)(四)無
非係以證人溫有福於警詢明確指認甲○○即係持黑色長槍向其強
盜財物之人，雖本件強盜之歹徒當時均戴口罩，惟證人係正面與
甲○○近距離接觸，且案發當時係白天、光線充足，證人就歹徒
未以口罩遮掩之眼睛及其體型等外觀特徵可大致記憶，要非難事
，況其亦明確指陳歹徒所持用之黑色長槍與警方在甲○○住處搜
索查獲之黑色長槍（即原判決附表三編號所載之空氣槍），二
者形狀、長度及顏色均相似等語，因而為不利甲○○之認定。但
依卷內資料，溫有福係於民國九十六年二月十二日為五名歹徒持
槍搶走賽鴿及車內現金，而嗣於同年七月五日警方查獲林國強、
甲○○等涉嫌違法持有槍械等後，溫有福至警局為指認，並供稱
：「因他（指甲○○）案發當日就站立在我面前持黑色長槍，所
以我能從他眼睛及身材一眼認出他」、「經我指認確實就是這形
狀的槍械，長度及顏色均相似，但是案發是否為甲○○所持之槍
械，我就無法確定，因我當時心裡很害怕及緊張」等語（警卷(一)
第十七頁反面），又於第一審證稱：「（當時持黑色長槍之人，
身上有無特徵？）他戴帽子、口罩，且時間很短，幾秒鐘我就被
押上車了」、「（既然如此，何以你能於警局指認甲○○，是當
日手持長槍之人？）因為面對面過，我只覺得眼神有點像，不敢
確認」等語（第一審卷第一七八頁至第一七九頁）。如果無訛，
溫有福於警詢時尚無法確認當時歹徒所持之槍即為扣案之槍枝，
其於第一審亦稱警詢時不敢確認，又依溫有福之上開證述，案發
當時歹徒有戴帽子、口罩，其與持長槍之歹徒照面僅幾秒鐘，而
其於警詢之指認已在案發後近四個月餘，則是否有其他補強證據
足以擔保溫有福於警詢之指認與事實相符？原判決未予究明，遽
為不利甲○○之認定，自嫌速斷。應認原判決關於甲○○如原判
決事實欄二之強盜部分有撤銷發回之原因。
二、上訴駁回部分（關於甲○○就原判決事實欄六(一)之強盜及違
反槍砲彈藥刀械管制條例之上訴部分暨乙○○之上訴部分）：
按刑事訴訟法第三百七十七條規定：上訴於第三審法院，非以判
決違背法令為理由不得為之；是提起第三審上訴，應以原判決違
背法令為理由，係屬法定要件；如果上訴理由書狀並未依據卷內
訴訟資料具體指摘原判決不適用何種法則或如何適用不當，或所
指摘原判決違法情事顯與法律規定得為第三審上訴理由之違法情
形不相適合時，均應認其上訴為違背法律上之程式，予以駁回。
原判決認甲○○與上訴人乙○○、林國強、張明石有如其事實欄
六、(一)所載之強盜薛德祥、劉家瑜財物之犯行，因而維持第一審
論處上訴人等結夥攜帶兇器強盜罪刑之判決（甲○○處有期徒刑
八年二月，乙○○處有期徒刑八年六月），駁回上訴人等在第二
審此部分之上訴，已詳敘其認定所憑之證據及認定之理由；自形
式上觀察，原判決並無違背法令之情形。甲○○之上訴意旨略稱
：甲○○於偵查中接受檢察事務官詢問時供稱，係林國強要其下
車跟在他後面，並給伊一支黑色短槍，事先沒有講好，因為林國
強會兇伊，他要伊作什麼，伊就作什麼等語，可見甲○○係受林
國強之強迫參與本次強盜，其並無強盜之犯意，亦無與林國強有
犯意之聯絡，應不成立犯罪。甲○○之自白前後歧異，原判決未
予究明，遽採其警詢之自白為不利之認定，有證據調查未盡之違
法等語。乙○○之上訴意旨略稱：共同被告林國強於警詢及偵查
中均供稱係臨時起意要強盜，乙○○並不知情等語，雖甲○○於
警詢中供稱其與林國強、乙○○、張明石等四人在車內有規劃，
由其與林國強下車行搶，乙○○、張明石開車在後押被害人之車
等語，但甲○○警詢之供述，依法無證據能力，且甲○○於第一
審及原審已供稱乙○○、張明石不知情、未參與等語，而張明石
亦供稱其不知情等語；可見乙○○對甲○○、林國強要下車強盜
薛德祥、劉家瑜財物並不知情。原審對乙○○請求對質與測謊，
置之未理，且於審判期日亦未予乙○○最後陳述之機會，有證據
調查未盡、採證違背證據法則之違法等語。
惟查：原判決於理由欄貳、甲、七以甲○○於警詢中及原審之自
白、林國強於原審之自白，被害人薛德祥、劉家瑜於警詢之證述
，贓物認領單，扣案之槍枝照片等證據資料，詳為說明甲○○、
乙○○有與林國強、張明石結夥攜帶兇器強盜薛德祥、劉家瑜財
物犯行之認定理由，並就乙○○辯稱案發當晚其並未與林國強、
甲○○、張明石同車前往台南市○○路一帶逛街，其並未參與強
盜薛德祥、劉家瑜財物等語，甲○○翻異前供改稱乙○○、張明
石不知道其與林國強要下車強盜被害人財物等語，認均非可採，
予以指駁。經核俱與卷內資料相符，原判決並無證據調查未盡、
採證違背證據法則之違法。復按：（一）甲○○於原審已坦承此
部分之犯行，其自白與林國強自白及卷內其他證據相符，雖其於
偵查中曾供述係林國強會兇他，林國強叫他作什麼，他就作什麼
等語，但此顯不足據以認定其係受林國強之強迫而無強盜之犯意
，原判決認定其有此部分之犯行，要無證據調查未盡之違法。（
二）甲○○於警詢中不利乙○○之供述，原判決於理由欄壹、一
、(三)已詳為說明其對於乙○○應有證據能力之理由，經核於法並
無不合。又原判決於理由內以案發前乙○○與林國強、甲○○、
張明石等人同車，案發後林國強與張明石有通聯之紀錄，乙○○
、張明石均坦承案發後開車先後至台南縣仁德鄉、高雄縣杉林鄉
接載甲○○、林國強等情，說明甲○○於警詢自白此部分係四人
一同規劃強盜薛德祥、劉家瑜財物，而由林國強、甲○○持槍下
車強行進入薛德祥、劉家瑜之車內，由甲○○持槍在車內控制被
害人等，林國強將車開走，乙○○、張明石開車尾隨等情，與事
實相符而足以採信之理由，經核其採證並無違背證據法則。另甲
○○於原審翻供而為有利乙○○之供述，其他共同被告林國強、
張明石並無不利乙○○之供述，是乙○○並無與其等為對質之必
要，而原審認乙○○犯行明確，因而不為無益之測謊鑑定，難指
違法。再原審審判長於審判期日有予乙○○最後陳述之機會，乙
○○亦有所陳述，有審判筆錄可稽，乙○○此部分之指摘與卷內
資料不符。綜上，上訴人等之上訴意旨，或係就原審採證認事之
適法職權行使及原判決已說明之事項，單純為事實上之爭執，或
未依據卷內資料具體指摘原判決究係如何違背法令，俱非適法之
上訴理由。應認甲○○關於強盜薛德祥、劉家瑜部分及乙○○之
上訴俱違背法律上之程式，均予駁回。（三）原判決另認定甲○
○有其事實欄六、(二)所載之犯行，因而維持第一審依想像競合犯
從一重論處甲○○非法持有可發射子彈，具有殺傷力之改造手槍
罪刑，駁回甲○○此部分之第二審上訴。甲○○提起本件上訴，
未聲明為一部上訴，視為對此部分亦提起上訴。然其上訴狀僅泛
言「細譯該判決，尚有諸多違背法令之處」、「其他理由容後補
呈」，關於此部分，並未具體指摘原判決關於此部分究係如何不
適用何種法則或如何適用不當，其嗣後所提出之上訴理由狀對此
部分亦未置一詞，未為任何之指摘。應認甲○○此部分之上訴，
亦違背法律上之程式，予以駁回。
據上論結，應依刑事訴訟法第三百九十七條、第四百零一條、第
三百九十五條前段，判決如主文。
中    華    民    國  九十八  年    六    月  二十五  日
                      最高法院刑事第七庭
                          審判長法官  林  永  茂
                                法官  吳  昆  仁
                                法官  蘇  振  堂
                                法官  蕭  仰  歸
                                法官  林  立  華
      本件正本證明與原本無異
                                      書  記  官
中    華    民    國  九十八  年    七    月    二    日
                                                      Ｑ


司法院資訊處製作；財團法人民間司法改革基金會備份。
